【裁判字號】    95,訴緝,511
【裁判日期】    951025
【裁判案由】    違反槍砲彈藥刀械管制條例
【裁判全文】
臺灣臺中地方法院刑事判決             95年度訴緝字第511號
公  訴  人  台灣台中地方法院檢察署檢察官
被      告  甲○○
指定辯護人  本院公設辯護人  乙○○
上列被告因違反槍砲彈藥刀械管制條例案件，經檢察官提起公訴
（94年度偵字第15954號），本院判決如下：
    主  文
甲○○未經許可，持有可發射子彈具有殺傷力之改造手槍，處有
期徒刑年陸月，併科罰金新臺幣伍萬元，罰金如易服勞役，以
新臺幣壹仟元折算壹日，扣案之仿BERETTA廠92FS型半自動手槍
製造之玩具手槍換裝土造金屬槍管之改造手槍壹把（槍枝管制編
號：0000000000號）、改造子彈柒顆、彈匣壹個、滅音器壹個，
均沒收；又未經許可，出借可發射子彈具有殺傷力之改造手槍，
處有期徒刑伍年貳月，併科罰金新臺幣陸萬元，罰金如易服勞役
，以新臺幣壹仟元折算壹日，扣案之仿BERETTA廠84型半自動手
槍製造之玩具手槍換裝土造金屬槍管之改造手槍壹把（槍枝管制
編號：0000000000號）、改造子彈顆、彈匣貳個，均沒收；應
執行有期徒刑捌年，併科罰金新臺幣玖萬元，罰金如易服勞役，
以新臺幣壹仟元折算壹日，扣案之仿BERETTA廠84型半自動手槍
製造之玩具手槍換裝土造金屬槍管之改造手槍壹把（槍枝管制編
號：0000000000號）、改造子彈顆、彈匣貳個、仿BERETTA廠
92FS型半自動手槍製造之玩具手槍換裝土造金屬槍管之改造手槍
壹把（槍枝管制編號：0000000000號）、改造子彈柒顆、彈匣壹
個、滅音器壹個，均沒收。
    事  實
一、甲○○素行不佳，前曾犯侵占、竊盜等罪（均未構成累犯）
    ，詎仍不知悔改。甲○○明知未經許可不得持有具有殺傷力
    之改造槍枝、子彈，竟於民國（下同）九十三年十一月底某
    日在桃園縣龜山鄉○○路之跳蚤市場，以新台幣（下同）十
    萬元之代價向年籍不詳之綽號「阿志」之成年人購買具有殺
    傷力，屬於槍砲彈藥刀械管制條例第四條第一項第一款所管
    制之其他可發射子彈具有殺傷力槍砲之仿BERETTA廠92FS型
    半自動手槍製造之玩具手槍換裝土造金屬槍管之改造手槍一
    把（槍枝管制編號：0000000000號）、仿BERETTA廠84型半
    自動手槍製造之玩具手槍換裝土造金屬槍管之改造手槍一把
    （槍枝管制編號：0000000000號）、及改造子彈十五顆（其
    中一顆無法擊發，不具有殺傷力，含彈匣三個、滅音器一個
    ），而未經許可持有之。余孟松（業經判處罪刑在案）亦明
    知未經許可不得持有具有殺傷力之改造槍枝、子彈，竟仍於
    九十四年九月一日下午十六時許向甲○○表示其妻子與人發
    生爭執，為恐遭人報復，欲向甲○○借用具有殺傷力之改造
    手槍及子彈防身。甲○○乃於九十四年九月一日下午十七時
    許帶同上開二把改造手槍及子彈十四顆至台中市○○路○段
    與余孟松碰面，甲○○並將其中之仿BERETTA廠84型半自動
    手槍製造之玩具手槍換裝土造金屬槍管之改造手槍一把（槍
    枝管制編號：0000000000號）、及改造子彈五顆出借交付予
    余孟松，而未經許可持有之。嗣於九十四年九月一日晚上二
    十一時許，在台中市○○路○段統聯汽車客運轉運站前，為
    警當場在甲○○所駕駛車號Ｃ六－一八八七號之ＢＭＷ自小
    客車上駕駛座後踏板查獲余孟松所攜帶背包內之仿BERETTA
    廠84型半自動手槍製造之玩具手槍換裝土造金屬槍管之改造
    手槍一把（槍枝管制編號：0000000000號）、及改造子彈五
    顆（經送請鑑定試射二顆）、彈匣二個，暨置於副駕駛座位
    上甲○○所攜帶另一只背包內之仿BERETTA廠92FS型半自動
    手槍製造之玩具手槍換裝土造金屬槍管之改造手槍一把（槍
    枝管制編號：0000000000號）、改造子彈十顆（經送請鑑定
    試射三顆，二顆擊發，具有殺傷力，一顆無法擊發，不具有
    殺傷力）、彈匣一個、滅音器一個。
二、案經台中市警察局第六分局報請臺灣臺中地方法院檢察署檢
    察官偵查起訴。
    理  由
一、訊據被告甲○○對於上揭未經許可，持有可發射子彈具有殺
    傷力之改造手槍及子彈犯行部分之事實坦承不諱，核與同案
    被告余孟松所供述之情節大致相符，並有扣案如事實欄所載
    之仿BERE TTA廠84型半自動手槍製造之玩具手槍換裝土造金
    屬槍管之改造手槍（槍枝管制編號：0000000000號）、仿BE
    RETTA廠92FS型半自動手槍製造之玩具手槍換裝土造金屬槍
    管之改造手槍（槍枝管制編號：0000000000號）各一把、及
    改造子彈十五顆（其中一顆無法擊發，不具有殺傷力，含彈
    匣三個、滅音器一個）足資佐證，而扣案之改造手槍及改造
    子彈經送鑑定，分別為仿BERETTA廠92FS型半自動手槍製造
    玩具手槍換裝土造金屬槍管而成之改造手槍（槍枝管制編號
    ：0000000000號）、仿BERETTA廠84型半自動手槍製造之玩
    具手槍換裝土造金屬槍管而成之改造手槍（槍枝管制編號：
    0000000000號），均機械性能良好、可擊發適用子彈、認均
    具有殺傷力。改造之子彈可擊發，認具殺傷力（其中一顆無
    法擊發，不具有殺傷力），有內政部警政署刑事警察局九十
    四年九月二十一日刑鑑字第○九四○一三七一六二號號槍彈
    鑑定書一份在卷可參，此外，復有員警職務報告、現場圖各
    一份、相片十四幀等在卷可稽，足認被告甲○○此部分未經
    許可，持有可發射子彈具有殺傷力之改造手槍及子彈犯行之
    自白，核與事實相符，堪予採信，事證至臻明確，被告甲○
    ○此部分未經許可，持有可發射子彈具有殺傷力之改造手槍
    及子彈犯行洵堪認定。另訊據被告甲○○矢口否認有何前揭
    未經許可，出借可發射子彈具有殺傷力之改造手槍及子彈之
    犯行，辯稱：伊尚未將前開仿BERETTA廠84型半自動手槍製
    造之玩具手槍換裝土造金屬槍管之改造手槍一把（槍枝管制
    編號：0000000000號）、及改造子彈五顆出借予同案被告余
    孟松云云。惟查上揭事實，業據被告甲○○及同案被告余孟
    松分別於警詢及偵查中供承明確在卷，同案被告余孟松復分
    別於本院九十五年訴緝字第四五二號被告余孟松違反槍砲彈
    藥刀械管制條例一案，九十五年八月二十九日行準備程序及
    九十五年九月二十日審理時，到庭供述稱如下：「（法官問
    ：對於檢察官起訴事實有何意見？是否認罪？）被告余孟松
    答：我要認罪，我確實有起訴書所載之犯罪行為，我是在九
    十四年九月一日下午十六時許向甲○○表示我與人發生爭執
    ，要向其借取改造手槍，由甲○○拿取一把改造手槍及子彈
    五顆於同日下午十七時許在台中市○○路○段路旁甲○○所
    駕駛之ＢＭＷ自小客車上交付給我，是要將前開槍彈出借給
    我防身之用，但我還沒有使用過上開槍彈，就被警查獲。」
    （見本院九十五年八月二十九日準備程序筆錄），「（審判
    長問：對於同案被告甲○○之供述，有何意見？（逐一提示
    並告以要旨））被告余孟松答：無，我確實只有向被告甲○
    ○借前開槍彈而已。」（見本院九十五年九月二十日審判筆
    錄）。次查前開被告甲○○出借之槍彈，係於九十四年九月
    一日下午十七時許在台中市○○路○段即出借與同案被告余
    孟松，而未經許可持有之，並置於同案被告余孟松所攜帶背
    包內，嗣於九十四年九月一日晚上二十一時許，在台中市○
    ○路○段統聯汽車客運轉運站前，為警當場在被告甲○○所
    駕駛車號Ｃ六－一八八七號之ＢＭＷ自小客車上駕駛座後踏
    板查獲同案被告余孟松所攜帶背包內之仿BERETTA廠84型半
    自動手槍製造之玩具手槍換裝土造金屬槍管之改造手槍一把
    （槍枝管制編號：0000000000號）、及改造子彈五顆（經送
    請鑑定試射二顆）、彈匣二個，暨置於副駕駛座位上被告甲
    ○○所攜帶另一只背包內之仿BERETTA廠92FS型半自動手槍
    製造之玩具手槍換裝土造金屬槍管之改造手槍一把（槍枝管
    制編號：0000000000號）、改造子彈十顆（經送請鑑定試射
    三顆，二顆擊發，具有殺傷力，一顆無法擊發，不具有殺傷
    力）、彈匣一個、滅音器一個等情，業據被告甲○○及同案
    被告余孟松供承明確在卷，詳如前述；是茍被告甲○○尚未
    同意出借前開之槍彈，則前開之槍彈為何會置於同案被告余
    孟松所攜帶背包內，及為何又會於相隔約四小時暨在不同之
    處所（即在台中市○○路○段出借與同案被告余孟松，而未
    經許可持有之，在台中市○○路○段統聯汽車客運轉運站前
    為警查獲）由同案被告余孟松未經許可持有前開槍彈？在在
    ，啟人疑竇。雖同案被告余孟松其後於本院九十五年九月二
    十日行準備程序時，到庭附和被告甲○○所辯，改供述稱如
    下：「（法官問被告余孟松：當時情形如何？）被告余孟松
    答：我有先打電話給甲○○叫他過來載我，並說我被人家打
    ，因為對方有說要再找人回來，我怕被報復，問他有沒有槍
    可以帶過來，但是當時並沒有跟他說要借，之後約三十分鐘
    ，被告甲○○自己一人開車帶著手槍子彈等物先到漢口路載
    我，因為我想快點離開，所以請甲○○載我到統聯車站，因
    為我要搭車到臺北，在車上時，我有拿八四型短的改造手槍
    及子彈五顆，我看完之後，我有說要跟他借取，但警察就來
    了，當時被告甲○○還沒有答應要將前開槍彈借給我，就被
    警查獲了，警察來時，情急之下，我就將槍彈放在我的包包
    裡面，我下車就被警查獲，並且扣到我包包裡面前開槍彈，
    其他的槍彈就在甲○○所駕的車上被警查獲。（法官問被告
    甲○○：情形是否如余孟松所述？）被告甲○○答：是的，
    但是包包是放在我車上被查獲的，余孟松下車時並沒有帶走
    放有前開槍彈的他的包包。（法官問被告余孟松：情形如何
    ？）被告余孟松答：我的包包是放在被告甲○○的車上，警
    察拿來問說是不是我的，我說是，所以就查獲在裡面我放置
    被告甲○○所有的槍彈。（法官問：有無意見？）檢察官起
    稱：對於包包放置在車上並沒有意見，但是被告二人於警詢
    及偵查中就已經供述稱：在下午五點時，在漢口路四段，就
    已經將槍彈交給余孟松持有，之後於晚上九點多才在中港路
    統聯車站被查獲。（法官問：有何意見？）被告甲○○答：
    那是警察引導余孟松及我這樣說的。被告余孟松答：我記得
    被查獲之時間應沒有到晚上九點多，沒有那麼晚，被告甲○
    ○於五點多於漢口路就將上開槍彈拿給我了，當時被告甲○
    ○已經同意將前開八四型改造手槍及子彈出借給我了，所以
    之後才會在統聯車站被警查獲。（法官問被告甲○○：是否
    在漢口路已經同意將前開槍彈出借給余孟松？）被告甲○○
    答：我沒有同意借給他，我只是拿給他看而已，因為我借給
    他，他當時是要去臺北，會把槍彈帶到台北去，危險無法控
    管，所以我不會同意。（法官問被告余孟松：情形到底如何
    ？）被告余孟松答：在漢口路當時，我確實是沒有聽到被告
    甲○○同意將前開槍彈借給我，但是我有請他拿給我看看，
    他說看看沒有關係，我有開口要跟他借，那時他就有猶豫，
    我就在想說他到底有沒有同意的表示，至於他有沒有同意，
    我也不敢亂說。（法官問被告余孟松：如果他沒有同意出借
    前開槍彈給你，為何交付前開槍彈給你三、四個鐘頭之久才
    被警查獲？）被告余孟松答：因為當時我們都在一起。法官
    請檢察官詢問被告二人。（檢察官問被告余孟松：槍彈到底
    何時放置進你的包包的？）被告余孟松答：在漢口路的汽車
    旅館我就有將前開槍彈放置在我的包包。法官請公設辯護人
    詢問被告二人。（公設辯護人乙○○問被告余孟松：在漢口
    路時被告甲○○看到你將槍彈放到你的包包？）被告余孟松
    答：有的。」（見本院九十五年九月二十日準備程序筆錄）
    。顯係因公訴人追加被告甲○○所觸犯之法條為槍砲彈藥刀
    械管制條例第八條第二項、第十二條第二項之重罪後，同案
    被告余孟松臨訟勾串迴護被告甲○○之詞，委無足取，自難
    採為對被告甲○○有利事實認定之證據。是綜據上述，被告
    甲○○嗣雖於本院審理中翻異前供空言否認，所辯無非臨訟
    畏罪飾卸之詞，要無足採，事證已臻明確，被告甲○○此部
    分未經許可，出借可發射子彈具有殺傷力之改造手槍及子彈
    之犯行亦洵堪認定。
二、查槍砲彈藥刀械管制條例雖已於九十四年一月二十六日修正
    公布施行，並於同年月二十八日生效，原條文第十一條第四
    項刪除，所規範持有具有殺傷力之改造槍枝罪刑，移列至修
    正後該條例第八條第四項，法定刑則由「一年以上七年以下
    有期徒刑，併科新臺幣七百萬元以下罰金」，修正為「三年
    以上十年以下有期徒刑，併科新臺幣七百萬元以下罰金」，
    及未經許可，出借可發射子彈具有殺傷力之改造手槍及子彈
    罪亦有修正，惟被告甲○○係於九十四年九月一日持有及出
    借本案槍彈為警查獲，係於九十四年一月二十八日該條例修
    正施行後，故被告甲○○之行為即應適用修正後之法律處斷
    。是核被告甲○○所為，係犯槍砲彈藥刀械管制條例第八條
    第四項之未經許可持有可發射子彈具有殺傷力之改造手槍、
    同條例第十二條第四項之未經許可持有子彈罪、同條例第八
    條第二項之未經許可出借可發射子彈具有殺傷力之改造手槍
    、同條例第十二條第二項之未經許可出借子彈罪。被告甲○
    ○所犯槍砲彈藥刀械管制條例第八條第二項之未經許可出借
    可發射子彈具有殺傷力之改造手槍、同條例第十二條第二項
    之未經許可出借子彈罪，起訴法條雖漏未論及，惟起訴事實
    既已記載明確，且經公訴人補正起訴法條槍砲彈藥刀械管制
    條例第八條第二項、第十二條第二項之罪在案，自為本院審
    理論究範圍，合先敘明。其中被告甲○○非法持有仿BERETT
    A廠84型半自動手槍製造之玩具手槍換裝土造金屬槍管之改
    造手槍一把（槍枝管制編號：0000000000號）、及改造子彈
    五顆之低度行為應為非法出借該槍彈之高度行為所吸收，不
    另論罪。再被告甲○○分別一行為同時持有及出借改造手槍
    及子彈，均為想像競合犯，均應分別從一重之槍砲彈藥刀械
    管制條例第八條第四項之未經許可持有可發射子彈具有殺傷
    力之改造手槍罪及同條例第八條第二項之未經許可出借可發
    射子彈具有殺傷力之改造手槍罪處斷。被告所犯上開槍砲彈
    藥刀械管制條例第八條第四項之未經許可持有可發射子彈具
    有殺傷力之改造手槍罪及同條例第八條第二項之未經許可出
    借可發射子彈具有殺傷力之改造手槍罪之二罪，犯意各別，
    犯罪構成要件不同，應予分論併罰。爰審酌槍枝氾濫之情形
    將影響社會之治安，嚴重違反國家禁令，被告甲○○非法持
    有及出借改造手槍及子彈，雖尚未持之觸犯他罪，惟潛在之
    危險性依然甚大，危害社會治安，不宜輕縱，其犯罪之動機
    、目的、手段、品行不佳，詳如前述，此有台灣台中地方法
    院檢察署刑案資料查註紀錄表一份在卷可按、及犯罪後僅坦
    認未經許可持有可發射子彈具有殺傷力之改造槍彈部分之罪
    愆，卻猶飾詞狡賴其未經許可出借可發射子彈具有殺傷力之
    改造槍彈部分之較重犯行，並無悔意，犯後態度不佳等一切
    情狀，分別量處如主文所示之刑，罰金部分並均諭知易服勞
    役之折算標準，及定其應執行刑，以資懲儆。扣案之仿BERE
    TTA廠84型半自動手槍製造之玩具手槍換裝土造金屬槍管之
    改造手槍一把（槍枝管制編號：0000000000號）、改造子彈
    三顆、彈匣二個、仿BERETTA廠92FS型半自動手槍製造之玩
    具手槍換裝土造金屬槍管之改造手槍一把（槍枝管制編號：
    0000000000號）、改造子彈七顆、彈匣一個、滅音器一個，
    均為違禁物，不問屬於犯人與否，均應依刑法第三十八條第
    一項第一款規定，併予宣告沒收之。至於另扣案之改造子彈
    四顆經囑託鑑定試射，僅餘彈殼，扣案之改造子彈一顆經囑
    託鑑定試射，無法擊發，不具有殺傷力，均非屬違禁物，爰
    不依法併予宣告沒收之，附此敘明。按行為後法律有變更者
    ，適用行為時之法律。但行為後之法律有利於行為人者，適
    用最有利於行為人之法律，刑法第二條第一項定有明文。查
    被告行為時之刑法第四十二條第二項前段規定：「易服勞役
    以一元以上三元以下折算一日。」，又被告行為時之易服勞
    役折算標準，業據修正前罰金罰鍰提高標準條例第二條前段
    規定，就其原定數額提高為一百倍折算一日，則被告行為時
    之易服勞役折算標準，應以銀元一百元以上三百元以下折算
    一日，即新台幣三百元以上九百元以下折算一日。惟九十五
    年七月一日修正公布施行之刑法第四十二條第三項前段規定
    ：「易服勞役以新台幣一千元、二千元或三千元折算一日。
    」，比較修正前後之易服勞役折算標準，以修正後之規定，
    較有利於被告，則應依刑法第二條第一項但書規定，適用修
    正後之刑法第四十二條第三項前段規定，定其折算標準，併
    此敘明。被告行為後刑法第三十八條第一項第一款沒收物之
    規定，雖經總統於九十四年二月二日公布修正，並自九十五
    年七月一日施行，惟不論依修正前刑法第三十八條第一項第
    一款，或修正後刑法第三十八條第一項第一款之規定，修正
    前後並無有利或不利之情形，自不生新舊法比較之問題，依
    修正施行後刑法第二條第一項前段之規定，應依修正前刑法
    第三十八條第一項第一款之規定。查被告行為時之刑法第五
    十一條第五款「宣告多數有期徒刑者，於各刑中之最長期以
    上，各刑合併之刑期以下，定其刑期。但不得逾二十年」，
    業經總統於九十四年二月二日公布修正為「宣告多數有期徒
    刑者，於各刑中之最長期以上，各刑合併之刑期以下，定其
    刑期。但不得逾三十年」，並自九十五年七月一日施行，惟
    比較修正前後刑法第五十一條第五款之規定，修正後之規定
    ，並未較有利於被告，依刑法第二條第一項前段規定，應適
    用被告行為時即修正前刑法第五十一條第五款之規定，定其
    應執行刑。
據上論斷，應依刑事訴訟法第二百九十九條第一項前段、槍砲彈
藥刀械管制條例第八條第二項、第四項、第十二條第二項、第四
項、刑法第十一條前段、第二條第一項前段、但書、第五十五條
、第四十二條第三項前段、修正前刑法第五十一條第五款、第九
款、第十款、第三十八條第一項第一款，判決如主文。
中    華    民    國    95    年    10    月    25    日
                  刑事第八庭    審判長法  官  朱光國
                                      法  官  洪堯讚
                                      法  官  洪俊誠
以上正本證明與原本無異。
如不服本判決，應於判決送達後十日內向本院提出上訴狀，上訴
於臺灣高等法院臺中分院(須附繕本)。
                                      書記官  蕭榮峰
中    華    民    國    95    年    10    月    25    日
附錄論罪科刑實體法條文：
槍砲彈藥刀械管制條例第8條：
未經許可，製造、販賣或運輸鋼筆槍、瓦斯槍、麻醉槍、獵槍、
空氣槍或第4條第1項第1款所定其他可發射金屬或子彈具有殺傷
力之各式槍砲者，處無期徒刑或5年以上有期徒刑，併科新臺幣1
千萬元以下罰金。
未經許可，轉讓、出租或出借前項所列槍枝者，處5年以上有期
徒刑，併科新臺幣1千萬元以下罰金。
意圖供自己或他人犯罪之用，而犯前二項之罪者，處無期徒刑或
7年以上有期徒刑，併科新臺幣 1 千萬元以下罰金。
未經許可，持有、寄藏或意圖販賣而陳列第1項所列槍枝者，處3
年以上10年以下有期徒刑，併科新臺幣700萬元以下罰金。
第 1 項至第 3 項之未遂犯罰之。
槍砲彈藥刀械管制條例第12條：
未經許可，製造、販賣或運輸子彈者，處1年以上7年以下有期徒
刑，併科新台幣500萬元以下罰金。
未經許可，轉讓、出租或出借子彈者，處6月以上5年以下有期徒
刑，併科新台幣300萬元以下罰金。
意圖供自己或他人犯罪之用，而犯前二項之罪者，處3年以上10
年以下有期徒刑，併科新台幣700萬元以下罰金。
未經許可，持有、寄藏或意圖販賣而陳列子彈者，處5年以下有
期徒刑，併科新台幣300萬元以下罰金。
第 1 項至第 3 項之未遂犯罰之。


司法院資訊處製作；財團法人民間司法改革基金會備份。
